【裁判字號】    92,裁,980
【裁判日期】    920717
【裁判案由】    營利事業所得稅
【裁判全文】
最  高  行  政  法  院  裁  定                    九十二年度裁字第九八○號
    抗  告  人  登基營造事業有限公司
    代  表  人  甲○○
右抗告人因與相對人財政部臺灣省北區國稅局間營利事業所得稅事件，對於中華民國
九十一年八月一日臺北高等行政法院九十年度訴字第四七三六號裁定提起抗告，本院
裁定如左︰
    主  文
抗告駁回。
抗告訴訟費用由抗告人負擔。
    理  由
一、按抗告法院認抗告為不合法或無理由者，應為駁回抗告之裁定，行政訴訟法第二
    百七十二條準用民事訴訟法第四百九十二條第一項定有明文。
二、本件原裁定以：抗告人民國八十六年度營利事業所得稅核定稅額繳款書係於八十
    九年一月四日送達，繳納期限為八十九年一月二十日，有掛號郵件收件回執及核
    定稅額繳款書影本在原處分卷可稽，依稅捐稽徵法第三十五條第一項第一款規定
    ，申請復查期間自繳款期間屆滿翌日八十九年一月二十一日起算三十日，至八十
    九年二月二十一日（星期一）上午屆滿。抗告人遲至八十九年二月二十九日始提
    出復查申請，有復查申請書在原處分卷可徵，顯已逾期，復查及訴願決定自程序
    上予以駁回，均無不合，因將抗告人之訴駁回。又本件訴訟既不合法，其實體之
    理由，即無庸審酌，併予敘明。
三、抗告意旨略以：原審依稅捐稽徵法第三十五條第一項規定，以抗告人逾期提復查
    申請為由，以程序不合，駁回抗告人之訴，適用法令已有錯誤。抗告人係依稅捐
    稽徵法第二十八條計算錯誤，申請退還逾繳稅款，遭駁回之處分，可依訴願法提
    起訴願，原審裁定駁回，對抗告人之聲明未加注意及說明，實有不妥云云。按「
    人民因中央或地方機關對其依法申請之案件，於法定期間內應作為而不作為，認
    為損害其權利或利益者，亦得提起訴願」，為訴願法第二條第一項所明定。所指
    得提起訴願者，應以「人民依法提出申請」，且「行政機關於法定期間內應作為
    而不作為」為要件。次按稅捐稽徵法第二十八條規定，納稅義務人對於因適用法
    令錯誤或計算錯誤溢繳之稅款，得自繳納之日起五年內提出具體證明，申請退還
    。是納稅義務人申請退還溢繳稅款，須向主管稽徵機關提出申請，並對該機關駁
    回其申請之處分不服，始得提起行政救濟。查本件復查及訴願決定業已指明，抗
    告人於八十九年八月十四日主張依稅捐稽徵法第二十八條規定，重新核計抗告人
    八十六年度營利事業所得稅，因原核定於法並無違誤，另申請人未繳納本繳款書
    之稅額，自無抗告人所主張稅捐稽徵法第二十八條規定之情形，其重新核計之申
    請，應屬復查之申請。另抗告人於八十九年二月二十九日申請更正八十六年度營
    利事業所得稅，因逾申請更正期限，且探其申請內容亦應屬復查之申請，乃以抗
    告人申請復查已逾法定不變期間為由，將其訴願及復查之申請駁回。抗告人復循
    序提起行政訴訟，原審以其復查顯已逾期而予駁回，尚無不合。次查抗告人雖起
    訴請求相對人查核補徵稅額新臺幣四、七四六、七○五元，訴請更正註銷云云，
    惟相對人所為復查決定，係對抗告人復查申請逾期而為駁回之決定，並未對抗告
    人提出申請退稅之請求，作成駁回其申請之處分。揆之前開說明，抗告人逕行提
    起訴願及行政訴訟，訴請相對人退還其稅款，亦非法之所許。原裁定雖漏未說明
    及此，惟不影響於原裁定之結果，仍應予維持。抗告論旨，執前述理由，指摘原
    裁定違誤，難認有理由，應予駁回。本件抗告人之起訴，既非合法，則其有關實
    體理由之主張，自無庸審究，併此指明。
四、依行政訴訟法第二百七十二條、第一百零四條、民事訴訟法第四百九十二條第一
    項、第九十五條、第七十八條，裁定如主文。
中    華    民    國    九十二      年      七        月     十七       日
                    最 高 行 政 法 院  第 四 庭
                                審 判 長 法  官      廖  政  雄
                                         法  官      趙  永  康
                                         法  官      林  清  祥
                                         法  官      鍾  耀  光
                                         法  官      姜  仁  脩
右  正  本  證  明  與  原  本  無  異
                                         法院書記官  蘇  金  全
中    華    民    國    九十二      年      七        月      十七      日


司法院資訊處製作；財團法人民間司法改革基金會備份。
